【裁判字號】    97,訴,247
【裁判日期】    970529
【裁判案由】    毒品危害防制條例等
【裁判全文】
臺灣苗栗地方法院刑事判決               97年度訴字第247號
公  訴  人  臺灣苗栗地方法院檢察署檢察官
被      告  甲○○
                    現於臺灣苗栗看守所羈押中
上列被告因違反毒品危害防制條例等案件，經檢察官提起公訴（
97年度偵字第946、1310、1445號、97年度毒偵字第334、356 號
），因被告於準備程序中就被訴事實為有罪之陳述，經本院合議
庭裁定由受命法官獨任進行簡式審判程序，本院判決如下：
    主  文
甲○○犯如附表一、二所示之罪，均累犯，各處如附表一、二所
示之刑，應執行有期徒刑參年拾月。
    犯罪事實及理由
一、犯罪事實：
  (一)甲○○前曾因施用第一、二級毒品案件，經本院以93年度訴
    字第415 號判決，分別判處有期徒刑1 年、6 月，應執行有
    期徒刑1 年4 月確定。又因竊盜案件，經本院以94年度易字
    第251 號判決，判處有期徒刑1 年確定。前開案件合併定其
    應執行有期徒刑2 年3 月，嗣經減刑為1 年1 月又15日，於
    96年7 月16日徒刑執行完畢出監（構成累犯）。另甲○○前
    因施用毒品案件，經本院以91年毒聲字第794 號裁定送觀察
    、勒戒後，認無繼續施毒品傾向，經臺灣苗栗地方法院檢察
    署檢察官以91年度毒偵字第725、910、965 號為不起訴處分
    確定在案。
  (二)詎甲○○仍不知悔改，復意圖為自己不法之所有，各別起意
    ，為附表一所示之竊盜行為。
  (三)甲○○於前施用毒品經觀察、勒戒後仍不知悔改，復分別基
    於施用第一級、第二級毒品之犯意，為附表二所示之施用第
    一級毒品及第二級毒品行為。嗣於97年2 月2 日15時30分許
    及同年月6 日15時許，因另涉上揭犯罪事實(二)附表一編號2.
    及3.之竊盜案件，經警通知到場說明，復經採集其尿液送驗
    ，鑑驗結果呈現可待因、嗎啡及安非他命類之陽性反應，始
    悉上情。
  (四)案經苗栗縣警察局竹南分局報告臺灣苗栗地方法院檢察署檢
    察官偵查後起訴。
二、證據名稱：
  (一)證據能力：
    按刑事訴訟法第159 條第1 項雖規定，被告以外之人於審判
    外之言詞或書面陳述，除法律有規定外，不得作為證據。惟
    同法第159 條之5 第2 項已有規定，當事人、代理人或辯護
    人於法院調查證據時，知有第159條第1項不得為證據之情形
    ，而未於言詞辯論終結前聲明異議者，視為有前項之同意。
    本件檢察官、辯護人、被告並未就卷內證據資料之證據能力
    有所爭執，且迄於言詞辯論終結前，均未主張有刑事訴訟法
    第159條第1項不得為證據之情形，是應認已同意卷內證據均
    得作為證據，且經本院審酌後，認無不適當之情形，應認本
    案調查之卷內證人魯諒芝、丁○○、乙○○、丙○○之證言
    有證據能力，合先敘明。
  (二)犯罪事實欄(二)部分：
  1.被告甲○○之自白：坦承全部犯罪事實。
  2.證人魯諒芝於警詢中之指訴及監視器翻拍畫面2 張（見97年
    度偵字第946 號卷）：證明犯罪事實(二)1.所揭之事實。
  3.證人丁○○於警詢中之指述、贓物認領保管單1 紙、收受舊
    貨登記表1 紙、查獲之現場照片2 張（見97年度偵字第1310
    號卷）：證明犯罪事實(二)2.所揭之事實。
  4.證人乙○○、丙○○於警詢中之指述、贓物認領保管單1 紙
    及現場照片3 張（見97年度偵字第1445號卷）：證明犯罪事
    實(二)3.所揭之事實。
  (三)犯罪事實欄(三)部分：
  1.詮昕科技股份有限公司97年2 月25日出具之尿液檢體編號「
    97B0038」號濫用藥物尿液檢驗報告暨苗栗縣警察局竹南分
    局偵辦毒品案件尿液鑑驗代碼對照表1 份可證明：
  (1)被告親自採集封瓶之尿液檢體，經檢驗結果，初驗呈現鴉片
    海洛因代謝物之陽性反應，複驗檢出可待因及嗎啡之陽性反
    應，證明其體內有海洛因類毒品殘存，而有於97年2 月1 日
    施用第1 級毒品海洛因之事實。
  (2)被告親自採集封瓶之尿液檢體，經檢驗結果，初驗呈現安非
    他命類之陽性反應，複驗檢出安非他命及甲基安非他命之濃
    度各為40ng/ml、184ng/ml，而被告經警查獲時所採集之尿
    液，經確認檢驗（複驗）結果，雖判定陰性反應，惟按安非
    他命經口服投入後自尿液中排出，回溯時間僅約96小時，而
    被告供稱其最後一次施用時間為採尿前1 星期左右，是97年
    2月2日查獲當天所採集之尿液經「複驗」無法檢出安非他命
    之陽性反應，自屬當然，惟檢出之濃度可證明其體內有安非
    他命類毒品殘存，而有於97年2 月2 日前1 星期施用第2 級
    毒品安非他命之事實。
  2.詮昕科技股份有限公司97年2 月25日出具之尿液檢體編號「
    97B0040」號濫用藥物尿液檢驗報告暨苗栗縣警察局竹南分
    局偵辦毒品案件尿液鑑驗代碼對照表1 份證明：
    被告親自採集封瓶之尿液檢體，經檢驗結果，呈現可待因、
    嗎啡及甲基安非他命之陽性反應，證明其體內有海洛因類及
    安非他命類毒品殘存，而有於97年2 月5 日施用第1 級毒品
    海洛因及於同年月6 日採尿前回溯96小時內之某時施用第 2
    級毒品安非他命之事實。
  (四)另關於被告有累犯及毒品前案紀錄之執行情形，其證據名稱
    為刑案資料查註紀錄表及全國施用毒品案件紀錄表。
三、論罪科刑之理由：
  (一)核被告甲○○如附表一所為，係犯刑法第320 條第1 項之竊
    盜罪；如附表二所為，係犯毒品危害防制條例第10條第1 項
    之施用第一級毒品罪、同條第2 項施用第二級毒品罪。又被
    告所犯3 次竊盜罪、2 次施用第一級毒品罪及2 次施用第二
    級毒品罪7 罪間，犯意各別，行為互殊，應予分論併罰。又
    被告甲○○有犯罪事實欄(一)之前科紀錄，有臺灣高等法院前
    案紀錄表在卷足憑，是其於有期徒刑執行完畢後，5 年內再
    犯本件有期徒刑以上之罪，構成累犯，爰均依刑法第47條第
    1 項規定，予以加重其刑。
  (二)量刑理由之說明：
    爰審酌被告前於96年間已因毒品案件送勒戒、執行，仍未能
    痛思戒癮，而接連再因毒品涉案，顯見其每次犯行均存僥倖
    ，而未償悔悟，顯見其意志不堅，無悔改之決心，復衡酌多
    次竊盜犯行對他人財產權所生之危害，本不宜寬貸，惟審酌
    其犯後坦承犯行，知所悔悟，態度良好，及其犯罪動機、目
    的、手段、所生危害，並審酌公訴人請求從重量處等一切情
    狀，量處如主文所示之刑，並定其應執行之刑，以收矯正實
    效。
  (三)沒收部分：
    未扣案之鑰匙1把，係被告用以為犯罪事實欄一、(二)附表一
    編號3.所示竊取機車犯行之用且為被告所有，惟因該鑰匙業
    已滅失，經被告供明在卷（見本院卷97年5 月1 日審判筆錄
    第4 頁），為免將來執行困難，爰不宣告沒收，附此說明。
四、又查：
  (一)公訴意旨原以：被告甲○○97年1 月下旬起至97年2 月6 日
    9 時許止，在苗栗縣竹南鎮○○里○○路212 巷1 之1 號前
    ，先後三次，見乙○○使用之（所有人：丙○○）車牌號碼
    GNW─466號重機車停放於該處，以自備之鑰匙，騎用上開機
    車，復將該部機車騎回原處停放，而以前開方式竊取上開機
    車內之油料使用得逞，涉犯3 次刑法第320 條第1 項之竊盜
    罪犯行云云。
  (二)然按犯罪事實應依證據認定，無證據不得推定其犯罪事實，
    又不能證明被告犯罪者，應諭知無罪之判決，刑事訴訟法第
    154 條、第301 條第1 項分別定有明文。又認定犯罪事實所
    憑之證據，雖不以直接證據為限，間接證據亦包括在內，然
    而無論直接證據或間接證據，其為訴訟上之證明，須於通常
    一般之人均不致有所懷疑，而得確信其為真實之程度者，始
    得據為有罪之認定，倘其證明尚未達到此一程度，而有合理
    之懷疑存在而無從使事實審法院得有罪之確信時，即應由法
    院為諭知被告無罪之判決，最高法院著有76年台上字第4686
    號判例可資參照。
  (三)故除公訴意旨所指被告於97年2 月6 日上午9 時許曾竊取丙○○所有之車牌號碼GNW─466號重機車之油料，因系爭機車
    係於被告住處發現而無法證明被告有返還意圖，而不得認係
    使用竊盜機車，應逕認定係竊取機車，無庸認定為竊取油料
    外，公訴意旨另認於97年1 月下旬亦曾有遭竊2 次之情事。
    惟查，除97年2 月6 日上午9 時許之犯行，因系爭機車確係
    於同日中午12時50分許於被告住處門口發現，而可認此部分
    竊取機車之犯行足堪認定外；其餘於97年1 月下旬之兩次竊
    盜犯行，因綜觀全案卷證資料，就上開部分犯罪事實，除有
    被害人乙○○之證述系爭機車有於97年1 月下旬遭竊兩次外
    （見97年度偵字第1445號偵查卷第16頁），並無報案紀錄或
    其他客觀事證足資佐證同年1 月下旬系爭機車遭竊兩次之事
    實確屬存在且係被告甲○○所為，故此部分犯罪事實是否存
    在且確為被告所為，並非無疑。此外復查無其他積極證據足
    資認定被告為此部分竊盜犯行之人，而難以此遽認被告確有
    為此部分犯行。原應為無罪之諭知，惟該部分與本件犯罪事
    實欄一、(二)附表一編號3.有罪部分之竊盜犯行有接續犯之實
    質上一罪關係，爰不另為無罪之諭知。
  (四)至檢察官雖曾於97年5 月1 日本院行準備程序時縮減起訴範
    圍而排除此部分事實，惟按檢察官代表國家提起公訴，依檢
    察一體原則，到庭實行公訴之檢察官如發現起訴書認事用法
    有明顯錯誤，固得本於自己確信之法律見解，於審理或論告
    時變更起訴之法條，或另為其他適當之主張。然刑事訴訟之
    審判，係採彈劾主義，亦即不告不理原則，法院對於被告之
    行為，應受審判之對象（範圍），乃指起訴書所記載之被告
    「犯罪事實」（包括與之有連續犯、想像競合犯、牽連犯等
    具有同一案件關係之犯罪事實）而言。起訴係一種訴訟上之
    請求，犯罪已經起訴，產生訴訟繫屬及訴訟關係，法院即有
    審判之權利及義務。是以若起訴書犯罪事實欄內，對此項行
    為已予以記載，即為法院應予審判之對象。訴經提起後，於
    符合刑事訴訟法第265 條之規定，固許檢察官得為訴之追加
    ，但仍以舊訴之存在為前提；必要時，檢察官亦得依同法第
    269 條規定，以「撤回書」敘述理由請求撤回起訴；惟單一
    案件之事實，僅就一部分事實撤回起訴，基於審判不可分之
    關係，並不生撤回效力，而犯罪事實之一部減縮，刑事訴訟
    法對此尚無所謂擬制撤回起訴之規定。又本法亦無如民事訴
    訟法設有訴之變更之規定，得許檢察官就其所起訴之被告或
    犯罪事實加以變更，其聲請變更，除係具有另一訴訟之情形
    ，應分別辦理外，並不生訴訟法上之效力，法院自不受其拘
    束。司法審判實務中，到庭實行公訴之檢察官於其提出之「
    論告書」或「補充理由書」所為之主張或陳述，常有與起訴
    書所載犯罪事實不盡相同之情形。於此，應先究明其論告時
    之所述，究屬訴之追加、撤回或變更範疇，抑或原本係屬於
    起訴效力所及之他部事實之擴張、或起訴事實之一部減縮，
    而異其處理方式。除撤回起訴已生效力，其訴訟關係已不存
    在，法院無從加以裁判外，其他各種情形，法院自不得僅就
    檢察官論告時所陳述或主張之事實為裁判，而置原起訴事實
    於不顧，其理甚明，此有最高法院95年度台上字第2633號、
    第4671號、第6646號、96年度台上字第585 號判決要旨可資
    參照，故本院仍應就上開經檢察官縮減之犯罪事實予以審理
    ，惟因無充分證據證明被告就此部分事實為有罪之認定，已
    如前述，故不另為無罪之諭知，附此敘明。
五、至起訴書雖請求併行諭知強制工作之保安處分。惟按保安處
    分係針對受處分人將來之危險性所為之處置，以達教化、治
    療之目的，為刑罰之補充制度。我國現行刑法採刑罰與保安
    處分雙軌制，係在維持行為責任之刑罰原則下，為協助行為
    人再社會化之功能，以及改善行為人潛在之危險性格，期能
    達成根治犯罪原因、預防犯罪之特別目的。是保安處分中之
    強制工作，旨在對嚴重職業性犯罪及欠缺正確工作觀念或無
    正常工作因而犯罪者，強制其從事勞動，學習一技之長及正
    確之謀生觀念，使其日後重返社會，能適應社會生活。竊盜
    犯贓物犯保安處分條例第3 條第1 項規定：「18歲以上之竊
    盜犯、贓物犯，有犯罪之習慣者，得於刑之執行前，令入勞
    動場所強制工作。」，即係本於保安處分應受比例原則之規
    範，使保安處分之宣告，與行為人所為行為之嚴重性、行為
    人所表現之危險性及對於行為人未來行為之期待性相當之意
    旨而制定，而由法院視行為人之危險性格，決定應否令入勞
    動處所強制工作，以達預防之目的。經查，被告其本案之竊
    盜犯行所竊得物品為洗面乳、隔離乳各1 瓶、空保特瓶1 袋
    變賣所得102 元，所竊財物價值顯然不高，本院審理時亦能
    坦承犯行，念在本件竊盜犯行之嚴重性及所得財物價值均非
    過鉅，復節省司法資源，認所宣告之刑已足收警惕矯治之效
    ，復予被告一自新之機會；況改正本案被告竊盜犯行之有效
    方法，在於提供適當之更生保護、就業機會及社會扶助等，
    並非僅有執行強制工作之保安處分一途，而強制工作之保安
    處分係就被告人身自由之長期且嚴格之限制，自應從嚴認定
    之，是揆諸上揭規定與說明，本院認就被告本件竊盜犯行予
    以處罰，即為已足，尚無併予諭知強制工作之必要，併此敘
    明。
六、應適用之法條：
  (一)刑事訴訟法第273 條之1 第1 項、第299 條第1 項前段、第
    310 條之2 、第454 條第1 項。
  (二)毒品危害防制條例第10條第1 項、第2 項。
  (三)刑法第11條前段、第320 條第1 項、第47條、第51條第5 款
    。
  (四)刑法施行法第1條之1。
七、本判決係依刑事訴訟法第310 條之2 、第454 條第1 項製作
    ，依法僅記載當事人欄、主文、犯罪事實、證據名稱以及應
    適用之法條，其中犯罪事實部分，依同法第308 條之修正立
    法理由，亦僅記載犯罪構成要件事實，關於刑罰加重事由（
    含累犯在內）免予記載（法院辦理刑事訴訟案件應行注意事
    項第144 點參照），但仍於主文予以表明，並於應適用之法
    條欄予以引用。如不服本判決，應於判決送達之日起10日內
    ，向本院提起上訴。
本案經檢察官李基彰到庭執行職務。
中    華    民    國    97    年    5     月    29    日
                  刑事第二庭法  官  林靜雯
以上正本證明與原本無異。
如不服本判決，應於判決送達後10日內向本院提出上訴狀（應抄
附繕本）。告訴人或被害人如對於本判決不服者，應具備理由請
求檢察官上訴，其上訴期間之計算係以檢察官收受判決正本之日
期為準。
                            書記官  劉千瑄
中    華    民    國    97    年    5     月    29    日
附表一：竊盜犯行表
┌─┬────┬─────────┬───┬───────────────┬─────┬───────┐
│  │失竊時間│失  竊  地  點    │被害人│   犯罪手法所得及查獲經過     │ 所犯罪名 │ 宣  告  刑   │
├─┼────┼─────────┼───┼───────────────┼─────┼───────┤
│1 │96年11月│苗栗縣竹南鎮海口里│統一便│徒手竊取魯諒芝任職之超商內之露│刑法第320 │有期徒刑拾月。│
│  │14日20時│7 鄰86號「統一便利│利超市│得清洗面乳及曼秀雷敦隔離乳各1 │條第1項竊 │              │
│  │30分許  │超市」            │      │瓶，得手後，供己使用。嗣經魯諒│盜罪      │              │
│  │        │                  │      │芝調閱監視器畫面，報警查獲。  │          │              │
│  │        │                  │      │                              │          │              │
├─┼────┼─────────┼───┼───────────────┼─────┼───────┤
│2 │97年1月 │苗栗縣竹南鎮海口里│丁○○│徒手竊取丁○○所有之空寶特瓶1 │刑法第320 │有期徒刑拾月。│
│  │25 日8時│2 鄰30號空地旁    │      │袋（重約6.8 公斤），得手後，變│條第1項竊 │              │
│  │許      │                  │      │賣得款新台幣（下同）102 元，花│盜罪      │              │
│  │        │                  │      │用殆盡。嗣於翌（26）日，經鄭有│          │              │
│  │        │                  │      │儀報警處理，於97年2月2日經警通│          │              │
│  │        │                  │      │知到案說明而查獲。            │          │              │
│  │        │                  │      │                              │          │              │
├─┼────┼─────────┼───┼───────────────┼─────┼───────┤
│3 │97年2月6│苗栗縣竹南鎮大厝里│丙○○│以自備之鑰匙，竊取乙○○使用之│刑法第320 │有期徒刑拾月。│
│  │日9 時許│南大路 212        │、黃紹│（所有人：丙○○）車牌號碼GNW │條第1項竊 │              │
│  │        │    巷1 之1 號前  │銘    │─466號重機車，得手後騎用該機 │盜罪      │              │
│  │        │                  │      │車，復將該機車停於甲○○於苗栗│          │              │
│  │        │                  │      │縣竹南鎮港墘里10鄰塭內9 號住處│          │              │
│  │        │                  │      │。嗣於97年2月6日12時50分許，在│          │              │
│  │        │                  │      │上開住處，為警查獲。          │          │              │
│  │        │                  │      │                              │          │              │
└─┴────┴─────────┴───┴───────────────┴─────┴───────┘
附表二：施用毒品犯行表
┌─┬────┬─────────┬──────────────┬─────┬───────┐
│  │施用時間│施  用  地  點    │      施  用  情  形        │ 所犯罪名 │ 宣  告  刑   │
├─┼────┼─────────┼──────────────┼─────┼───────┤
│1 │97年2月1│苗栗縣竹南鎮港墘里│                            │毒品危害防│有期徒刑壹年貳│
│  │日傍晚某│10鄰塭內9號甲○○ │施用第一級毒品海洛因一次。  │制條例第10│月。          │
│  │時      │住處              │                            │條第1 項  │              │
├─┼────┼─────────┼──────────────┼─────┼───────┤
│2 │97年2月2│苗栗縣竹南鎮港墘里│                            │毒品危害防│有期徒刑捌月。│
│  │日採尿前│10鄰塭內9號甲○○ │施用第二級毒品安非他命一次。│制條例第10│              │
│  │之1星期 │住處              │                            │條第2 項  │              │
├─┼────┼─────────┼──────────────┼─────┼───────┤
│3 │97年2月5│苗栗縣竹南鎮港墘里│施用第一級毒品海洛因一次。  │毒品危害防│有期徒刑壹年貳│
│  │日17時許│10鄰塭內9號甲○○ │                            │制條例第10│月。          │
│  │        │住處              │                            │條第1 項  │              │
├─┼────┼─────────┼──────────────┼─────┼───────┤
│4 │97年2月6│                  │                            │          │              │
│  │日15時採│                  │                            │毒品危害防│              │
│  │尿時起往│   不 詳 處 所    │施用第二級毒品安非他命一次。│制條例第10│有期徒刑捌月。│
│  │前回溯96│                  │                            │條第2 項  │              │
│  │小時內之│                  │                            │          │              │
│  │某時    │                  │                            │          │              │
└─┴────┴─────────┴──────────────┴─────┴───────┘
附錄：本判決論罪科刑法條全文
中華民國刑法第320 條第1 項（普通竊盜罪）
意圖為自己或第三人不法之所有，而竊取他人之動產者，為竊盜
罪，處5 年以下有期徒刑、拘役或5 百元以下罰金。
毒品危害防制條例第10條第1 、2 項
施用第一級毒品者，處6 月以上5 年以下有期徒刑。
施用第二級毒品者，處3 年以下有期徒刑。


司法院資訊處製作；財團法人民間司法改革基金會備份。
